【裁判字號】    92,上訴,483
【裁判日期】    920701
【裁判案由】    違反毒品危害防制條例
【裁判全文】
臺灣高等法院高雄分院刑事判決          九十二年度上訴字第四八三號
    上  訴  人
    即  被  告  乙○○
    選任辯護人  柳聰賢
右上訴人因違反毒品危害防制條例案件，不服臺灣高雄地方法院九十一年度訴緝字第
二二六號中華民國九十二年一月三十日第一審判決（起訴案號：臺灣高雄地方法院檢
察署九十年度偵字第一五０三二號），提起上訴，本院判決如左：
      主      文
原判決撤銷。
乙○○共同連續販賣第一級毒品，處有期徒刑捌年陸月，褫奪公權年。
扣案如附表（二）編號一、附表（三）編號一、編號三、編號四、附表（四）編號一
及附表（五）編號一、編號三、編號四、編號五、編號六之物，均沒收並銷燬之；扣
案如附表（三）編號五、編號六及附表（五）編號九、編號十、編號十一、編號十四
之物，均沒收之；又犯罪所得新台幣伍仟伍佰元沒收，如全部或一部不能沒收時，以
其財產抵償之。
      事      實
一、乙○○與洪福志（經原審判處有期徒刑十三年，現在本院更審中）二人，共同基
   於意圖營利之概括犯意，利用不知情林孟蓉所交付之0000000000號行
    動電話為連絡工具，於九十年七月三十日，羅亦揚撥打該行動電話，與洪福志談
    妥買賣第一級毒品海洛因，約定半錢重為新台幣（下同）五千五百元，交貨地點
    在高雄市前鎮區○○○路與武營路口之一家七－一一便利超商前，旋由乙○○負
    責送海洛因予羅亦揚，並收取五千五百元。
二、嗣於九十年八月九日，洪福志與不詳姓名之人連絡交易細節後，即由乙○○攜帶
    海洛因一包於附表（一）編號三所示之地點等候交易之對象時，當場為埋伏之員
    警查獲而未遂，並自乙○○身上扣得如附表（二）所示之海洛因一包。乙○○隨
    即帶同員警前往位於高雄市○○路五六○號「荷蘭汽車旅館」第二○三室查獲洪
    福志，並分別於該旅館二○三室及洪福志所有車號ＺＧ─五一○七號箱型車內扣
    得如附表（三）及附表（四）所示之物。再於同日二十一時許，至洪福志位於高
    雄市○○區○○路二○六巷二之一號六樓之二住處查獲如附表（五）所示之物。
    附表（三）、（四）、（五）所示之海洛因、捲煙器、空夾鏈袋、電子秤、殘留
    海洛因餘渣夾鏈袋、海洛因研磨器、封口機、自製分裝用紙袋均是洪福志所有，
    供販毒所用之物。
三、案經高雄市政府警察局刑警大隊報告台灣高雄地方法院檢察署檢察官偵查起訴。
      理      由
一、訊據被告乙○○矢口否認有與洪福志共同販賣第一級毒品海洛因之犯行，辯稱汽
    車旅館內查扣之物品係洪福志所有，而馬德里大廈內查獲之物品係及「林孟蓉」
    所有，伊沒有幫洪福志送毒品，在甲忠路與建興路口被查獲身上攜帶之海洛因，
    係自己施用云云。經查：
  (一)洪福志販賣第一級品予羅亦揚，並經由被告代送之事實，業據證人羅亦揚於警訊
    、偵訊、原審及本院審理中證述綦詳。證人羅亦揚於警訊中證稱：「於九十年七
    月三十日經友人介紹向該『祥仔』之男子購買過壹次，每次均打其所持用之00
    00000000號行動電話聯絡，而我們相約在高雄市前鎮區○○○路與武營
    路之一家７─１１便利超商前交易，此次購得半錢五千五百元之毒品海洛因」等
    語（見九十年八月十日警訊筆錄）。核與其於原審審理中所證述：「九十年八月
    九日在歷史博物館被查獲是第二次。第一次是九十年七月三十日在崗山北路和武
    營路口的超商，兩次都是購買半錢，五千五百元。第一次是由乙○○拿毒品去給
    我。我們是打手機聯絡，是打0000000000聯絡，朋友介紹的。第二次
    還沒有交易完成就被查獲了」等情節均相符合，羅亦揚於本院亦一再供明無誤。
  (二)被告固辯稱不認識羅亦揚，亦未替洪福志送毒品予羅亦揚，而共同被告洪福志亦
    附和其說詞。惟查：洪福志於原審審理中均自承，門號0000000000之
    行動電話係林孟蓉交付伊所使用，而羅亦揚於九十年八月九日為警在高雄市歷史
    博物館查獲時，經查詢其所持用之行動電話手機，確實有撥打予洪福志所使用之
    手機號碼0000000000之通話紀錄，此亦有手機螢幕翻拍之照片一張在
    卷可按。如洪福志不認識羅亦揚，何以羅亦揚會擅自撥打行動電話予洪福志。從
    而證人羅亦揚證稱經朋友介紹始撥打電話向洪福志購買毒品並經由被告送貨等情
    ，自屬可信。
  (三)被告嗣於本院審理中固辯稱：被查獲時身上攜帶的毒品是自己要施用的云云。惟
    查，被告乙○○於當日為警在高雄市○○路與建興路口查獲時，隨即供出其所販
    賣毒品之來源係當時在「荷蘭汽車旅館」之共同被告洪福志所交付。而警方依其
    所為供述前往「荷蘭汽車旅館」查緝，隨即於該旅館二○三室內查獲洪福志及如
    附表（三）所示之大批毒品及販賣工具。按一般販賣毒品者，為躲避警檢之查緝
    ，無不以隱匿自己之行蹤為首要，豈有輕易暴露自己之所在予一般購買毒品之吸
    毒者，而被告乙○○竟能輕易供出洪福志之所在，並進而在其藏匿處查獲大批毒
    品及販賣毒品之用具，顯見被告乙○○絕非僅係單純向被告購買或拿取毒品施用
    之人，其與洪福志應係販賣毒品之同夥。再參以被告於原審自承洪福志曾免費提
    供毒品供其施用，倘被告未替洪福志送毒品，洪福志豈有免費提供毒品供其施用
    之理。從而被告乙○○被查獲時所持之毒品，並非供己施用，而係取自洪福志欲
    交予購買毒品之人，未及交出即為警查獲。
  (四)至原審共同被告洪福志於原審辯稱：當天是與林孟蓉約定在「荷蘭汽車旅館」要
    向她購買毒品，而乙○○及謝美娟也是向林孟蓉買毒品云云（見原審九十一年四
    月二日第３頁筆錄）。惟就渠等三人如何與林孟蓉約定於旅館內交易毒品之經過
    ，洪福志係供稱：「在六合路附近的小吃店（打電話給林孟蓉），當時乙○○和
    謝美娟兩人也在，我與林孟蓉通完電話後，有跟乙○○及謝美娟講，他們二人就
    跟我一起去。」「後來王承軒跟我借車子，我把車上的東西拿下來」等語（見同
    院同日第４頁筆錄）。惟證人謝美娟卻證稱：「我不曉得（林孟蓉約我們去旅館
    作什麼），那是洪福志約的，當時我們三人（指被告、謝美娟及乙○○）在車上
    ，洪福志約好後就叫我們一起去，不曉得去那邊做什麼事，甲好沒事就一起過去
    了」「在路上碰到王承軒、黃瓊慧，就帶他們一起去」等語（見同院同第６、７
    頁筆錄）。洪福志之供述與證人謝美娟之證詞互不一致。是洪福志辯稱係與謝美
    娟及乙○○要到旅館向林孟蓉購買毒品等情，亦與事實不符。況且該旅館房間係
    當天始以另一位證人黃瓊慧之名義承租，並經證人黃瓊慧於警訊中供明在卷。顯
    然該旅館房間之物品，絕非林孟蓉所放置，而應係洪福志所攜帶進去。參以證人
    謝美娟、王承軒於警訊中均供稱：旅館內之物品確實係洪福志所有。則被告等人
    若係到旅館向林孟蓉購買毒品，何以尚由洪福志自行攜帶毒品、電子秤、及大量
    之空夾鏈袋等物品。另被告雖一再附和洪福志之說詞，辯稱馬德里大廈內查獲之
    物品係林孟蓉所有，惟經原審依所調取之口卡資料傳、拘林孟蓉到庭，均無所獲
    ，尚難認被告所辯為可信。況被告如係與洪福志共同向林孟蓉購買毒品，販毒者
    豈會輕易將大批之毒品及販賣工具交付予購毒者，從而洪福志辯稱係與被告到旅
    館向林孟蓉購買毒品及以扣案之物品均係林孟蓉所有等情，亦係卸責之詞。
  (五)又本件為警查獲時，另查扣電子秤二個、捲煙器一個、研磨器三具、封口機一具
    及大批之分裝夾鏈袋等物品。而按毒品交易價格，每一公克市價動輒上千元，是
    販賣毒品者無不斤斤計較，故每每須籍助精密之電子秤從事交易。而研磨器、捲
    煙器及封口機及分裝袋更是販毒者用於分裝毒品，以便販賣予他人所使用之工具
    。若被告與洪福志僅係單純持有或施用毒品，實無須備有如此精密之電子儀器、
    分裝工具及大量之分裝袋。是被告辯稱未與洪福志有販賣之行為，顯不足為採。
    此外，復有如附表（二）至附表（五）扣案之物品可資佐證，而被告負責交付毒
    品，並可獲得洪福志免費提供毒品施用，顯有營利意圖，故本件事證明確，被告
    犯行應堪認定。
二、核被告販毒予羅亦揚一次，係犯毒品危害防制條例第四條第一項之販賣第一級毒
    品海洛因既遂罪；附表（一）編號三之犯行，已著手販賣毒品之行為，惟尚未完
    成交易即被查獲，其行為尚屬未遂，係犯同條例第四條第五項、第一項之販賣第
    一級毒品未遂罪。其持有海洛因之低度行為為販賣之高度行為所吸收，不另論罪
    。被告與洪福志就上開犯行，具有犯意聯絡及行為分擔，為共同甲犯。被告先後
    二次販賣海洛因之行為，雖有既遂與未遂之別，惟其犯罪時間密接，所犯罪名相
    同，顯係基於概括犯意為之，仍應依連續犯之規定以販賣第一級毒品既遂一罪論
    ，惟因本罪之法定本刑為無期徒刑或死刑，依法不得加重之。
    又被告所犯本件販賣第一級毒品之罪，其最輕法定本刑雖為無期徒刑，惟考量被
    告販賣毒品之次數、數量及金額均非大盤所可比擬，應屬販賣毒品之下游業者，
    ，且於本件犯罪中並非主要之地位，情輕法重，被告之行為不無可堪憫恕之處，
    本院認如處以最輕之無期徒刑，仍嫌過重，爰依刑法第五十九條之規定，酌予減
    輕其刑。
三、原審據以論罪科刑，固非無見；但一併論被告有附表一編號一、二之犯行，自有
    未洽，理由詳後述；被告上訴否認犯罪，固無足取，惟原判決既有可議，自應撤
    銷改判；爰審酌被告非法販賣海洛因予他人，危害他人身心健康甚鉅，且犯罪後
    飾詞卸責及其販賣之次數、數量等一切情狀，量處如主文所示之刑。並依其所犯
    罪之性質，認有褫奪公權之必要，並宣告褫奪公權三年。
四、扣案如附表（二）編號一、附表（三）編號一及附表（五）編號一之物，確為第
    一級毒品海洛因，分別有如附表所示之法務部調查局鑑定通知書在卷可按，應依
    毒品危害防制條例第十八條第一項之規定，沒收並銷燬之。另扣案如附表（三）
    編號三、編號四，附表（四）編號一、附表（五）編號三、編號四、編號五、編
    號六之物，均摻有海洛因或含有海洛因殘渣，亦有如附表所示之高雄醫學大學附
    設中和紀念醫院檢驗報告在卷可佐，且於客觀上無法與殘留之海洛因殘渣剝離，
    應視同毒品危害防制條例第十八條第一項之毒品，併予宣告沒收並銷燬之。又扣
    案如附表（三）編號五、編號六，附表（五）編號九、編號十、編號十一、編號
    十四之物，為共同被告洪福志所有供本件販賣毒品所用之物，已如前述，及販賣
    海洛因所得之財物五千五百元，應依同條例第十九條第一項之規定沒收之；所得
    財物五千五百元部分，如一部不能沒收時，因係現款，故應以其財產抵償之。至
    於扣案如附表（三）編號二、附表（四）編號二及附表（五）編號二之香菸、注
    射針筒，係供施用第一級毒品海洛因所用之物，與本件被告販賣毒品之行為無關
    ；附表（三）編號七之白色粉末及編號十之煙草並非第一級毒品海洛因（有如附
    表所示之法務部調查局鑑定通知書可佐）；附表（五）編號七、編號八之物，雖
    係第二級毒品安非他命及含有安非他命殘渣之吸食器（有如附表所示之高雄醫學
    大學附設中和紀念醫院檢驗報告可參），及附表（三）編號八之大樓鑰匙、附表
    （五）編號十五謝美娟之印章，均與本件被告販賣第一級毒品之行為無關，又附
    表（五）編號十二、十三之聯絡簿、帳冊，並未記載販賣毒品之對象、時間、價
    格，此經本院勘驗明確，客觀上無從認定係販毒所用之工具；而附表三編號九之
    行動電話係不知情林孟蓉交付洪福志使用，並非被告所有，此經洪福志供明，爰
    均不另為沒收之諭知。
五、公訴人以被告於附表一編號一所示時地，販賣海洛因予不詳姓名之人，認有連續
    犯販賣第一級毒品情事；然查此部分之罪嫌，查無明確之購買人，而被告辯稱其
    警訊筆錄供述，係遭刑求所供云云，姑不論是否屬實，尚不能以其供述為犯罪之
    唯一證據，而扣案之聯絡簿、帳冊不能認定有販毒行為，已如前述，此外，亦查
    無其他確切之證據，足資證明被告有此部分犯行，又公訴人雖就被告於附表（一
    ）編號二，即九十年八月九日二十三時五十分許在高雄市歷史博物館販賣毒品予
    羅亦揚之犯行亦一併起訴，惟查，該次查獲羅亦揚購買毒品之經過，據證人即員
    警林仁傑於原審審理中證稱：「洪福志被帶回警局後，他的行動電話一直在響，
    我們將它接聽，得知對方是要向洪福志購買毒品，我們先跟對方約在高速公路交
    流道，後來又改在高雄市歷史博物館，我們依約定的時間到場後，羅亦揚出現在
    現場，從他的手機內查詢得知有撥行動電話到洪福志的手機，羅亦揚當時有坦承
    是要向洪福志購買毒品的。」等語（見原審九十一年八月二十日筆錄）。由此可
    知，該次交易係員警假扮被告之身分與羅亦揚聯絡，此部分要難認被告與洪福志
    於該次有共同販賣毒品予羅亦揚之意思，尚難認已達著手販賣毒品之行為，自難
    論以被告共同販賣毒品之罪。惟上述部分與前開有罪部分，實具有連續犯之裁判
    上一罪之關係，爰不另為無罪之諭知。均併此敘明。
據上論結，應依刑事訴訟法第三百六十九條第一項前段、第三百六十四條、第二百九
十九條第一項前段，毒品危害防制條例第四條第一項、第十八條第一項、第十九條第
一項，刑法第十一條前段、第二十八條、第五十六條、第五十九條、第三十七條第二
項，判決如主文。
本案經檢察官鄭文貴到庭執行職務。
中    華    民    國     九十二     年       七       月 一      日
                              臺灣高等法院高雄分院刑事第八庭
                                  審判長法官  郭雅美
                                        法官  裕斗
                                        法官  江泰章
右甲本證明與原本無異。
如不服本判決應於收受本判決後十日內向本院提出上訴書狀，其未述上訴理由者，
並得於提起上訴後十日內向本院補提理由書狀（均須按他造當事人之人數附繕本)「
切勿逕送上級法院」。
                                      書記官  郭榮芳
中    華    民    國     九十二     年       七       月        三      日
附錄：本判決論罪科刑法條：
毒品危害防制條例第四條第一項
製造、運輸、販賣第一級毒品者，處死刑或無期徒刑；處無期徒刑者，得併科新臺幣
一千萬元以下罰金。
附表(一)
┌──┬─────┬───────┬─────┬────┬───────┐
│編號│ 交易時間 │  交易地點    │ 交易對象 │  次數  │  每次金額    │
│    │          │              │          │        │  (新台幣)    │
├──┼─────┼───────┼─────┼────┼───────┤
│    │九十年七月│同右「馬德里大│姓名不詳  │不詳    │二、三千元不等│
│    │          │樓」樓下      │          │        │              │
│    │中旬起    ├───────┼─────┼────┤              │
│一  │          │高雄市○○路與│姓名不詳  │不詳    │              │
│    │          │大昌路口      │          │        │              │
│    │          ├───────┼─────┼────┤              │
│    │          │高雄市○○路與│姓名不詳  │不詳    │              │
│    │          │皓東路口      │          │        │              │
├──┼─────┼───────┼─────┼────┼───────┤
│    │九十年八月│高雄市○○○路│羅亦揚    │一次    │非被告與購毒品│
│二  │九日二十三│歷史博路館前  │          │        │聯絡交易毒品  │
│    │時五十分  │              │          │        │              │
├──┼─────┼───────┼─────┼────┼───────┤
│三  │九十一年八│高雄市○○路與│姓名不詳之│一次    │交易未完成被當│
│    │月九日    │建興路口      │男子      │        │場查獲        │
└──┴─────┴───────┴─────┴────┴───────┘
附表(二) ：自乙○○身上查扣之物品
┌─┬────────┬────┬────┬──────────────┐
│編│  物 品 名 稱   │ 數 量  │ 重 量  │  鑑 定 報 告(備註)         │
│號│                │        │        │                            │
├─┼────────┼────┼────┼──────────────┤
│一│海洛因          │一包    │與附表( │法務部調查局編號000000000號 │
│  │                │        │三)編號 │鑑定通知書                  │
│  │                │        │一、附表│                            │
│  │                │        │(五)編號│                            │
│  │                │        │一之海洛│                            │
│  │                │        │因共十包│                            │
│  │                │     │，合計淨│                            │
│  │                │        │重二‧八│                            │
│  │                │        │二公克、│                            │
│  │                │        │包裝重二│                            │
│  │                │        │‧七七公│                            │
│  │                │        │克。    │                            │
└─┴────────┴────┴────┴──────────────┘
附表(三)：在荷蘭汽車旅館第二○三室查扣之物品
┌─┬────────┬────┬────┬──────────────┐
│編│  物 品 名 稱   │ 數 量  │ 重 量  │  鑑 定 報 告(備註)         │
│號│                │        │        │                            │
├─┼────────┼────┼────┼──────────────┤
│一│海洛因          │七包    │見附表( │法務部調查局編號000000000號 │
│  │                │        │二)     │鑑定通知書                  │
├─┼────────┼────┼────┼──────────────┤
│二│注射針筒        │八支    │        │高雄醫學大學附設中和紀念醫院│
│  │                │        │        │編號9103─133檢驗報告       │
├─┼────────┼────┼────┼──────────────┤
│三│殘留海洛因餘渣夾│一只    │        │高雄醫學大學附設中和紀念醫院│
│  │鏈袋            │        │        │編號9103─129檢驗報告       │
├─┼────────┼────┼────┼──────────────┤
│四│捲煙器(海洛因殘 │一個    │        │高雄醫學大學附設中和紀念醫院│
│  │渣)             │        │        │編號9103─132檢驗報告       │
├─┼────────┼────┼────┼──────────────┤
│五│空夾鏈袋        │一盒    │        │                            │
├─┼────────┼────┼────┼──────────────┤
│六│空夾鏈袋        │四只    │        │                            │
├─┼────────┼────┼────┼──────────────┤
│七│白色粉末        │一大包  │淨重三二│(並非海洛因)                │
│  │                │        │‧七四公│法務部調查局編號000000000號 │
│  │                │        │克(包裝 │鑑定通知書                  │
│  │                │        │重一‧二│                            │
│  │                │        │一公克) │                            │
├─┼────────┼────┼────┼──────────────┤
│八│大樓鑰匙        │一付    │        │                            │
├─┼────────┼────┼────┼──────────────┤
│九│NOKIA行動電話手 │二支    │        │(0000000000、0000000000)    │
│  │機(含SIM卡二張) │        │        │                            │
├─┼────────┼────┼────┼──────────────┤
│十│煙草            │一包    │淨重０‧│見編號一                    │
│  │                │        │八二公克│                            │
└─┴────────┴────┴────┴──────────────┘
附表(四)：在車號ZG─5107號箱型車上查扣之物品
┌─┬────────┬────┬────┬──────────────┐
│編│  物 品 名 稱   │ 數 量  │ 重 量  │  鑑 定 報 告(註備)         │
│號│                │        │        │                            │
├─┼────────┼────┼────┼──────────────┤
│一│電子秤          │一個    │        │高雄醫學大學附設中和紀念醫院│
│  │（海洛因殘留）  │        │        │編號9103─144檢驗報告       │
├─┼────────┼────┼────┼──────────────┤
│二│摻有海洛因香菸  │一支    │        │高雄醫學大學附設中和紀念醫院│
│  │                │        │        │編號9014─144檢驗報告。     │
└─┴────────┴────┴────┴──────────────┘
附表 (五)：在洪福志位於高雄市○○區○○路二○六巷二之一號六樓之二住處查扣
           之物品
┌─┬────────┬────┬────┬──────────────┐
│編│  物 品 名 稱   │ 數 量  │ 重 量  │  鑑 定 報 告(備註)         │
│號│                │        │        │                            │
├─┼────────┼────┼────┼──────────────┤
│一│海洛因          │二包    │見附表( │法務部調查局編號000000000號 │
│  │                │        │二)     │鑑定通知書                  │
├─┼────────┼────┼────┼──────────────┤
│二│注射針筒        │八支    │        │高雄醫學大學附設中和紀念醫院│
│  │                │        │        │編號9103─133檢驗報告       │
├─┼────────┼────┼────┼──────────────┤
│三│殘留海洛因餘渣夾│二十只  │        │高雄醫學大學附設中和紀念醫院│
│  │鏈袋            │        │        │編號9103─129檢驗報告       │
├─┼────────┼────┼────┼──────────────┤
│四│挑食用塑膠吸管  │二支    │        │高雄醫學大學附設中和紀念醫院│
│  │(海洛因殘留) │        │        │編號9103─130檢驗報告       │
├─┼────────┼────┼────┼──────────────┤
│五│電子秤          │一個    │        │高雄醫學大學附設中和紀念醫院│
│  │(海洛因殘留)    │        │        │編號9103─144檢驗報告       │
├─┼────────┼────┼────┼──────────────┤
│六│海洛因研磨器    │三具    │        │高雄醫學大學附設中和紀念醫院│
│  │(海洛因殘留)    │        │        │編號9103─145檢驗報告       │
├─┼────────┼────┼────┼──────────────┤
│七│安非他命        │三包    │驗前毛重│高雄醫學大學附設中和紀念醫院│
│  │                │        │六‧九二│編號9103─147檢驗報告       │
│  │                │        │公克、驗│                            │
│  │                │        │後毛重六│                            │
│  │                │        │‧八公克│                            │
├─┼────────┼────┼────┼──────────────┤
│八│安非他命吸食器  │一組    │        │高雄醫學大學附設中和紀念醫院│
│  │(安非他命殘留)  │        │        │編號9103─131檢驗報告       │
├─┼────────┼────┼────┼──────────────┤
│九│封口機          │一具    │        │無毒品殘留                  │
│  │                │        │        │高雄醫學大學附設中和紀念醫院│
│  │                │        │        │編號9103─146檢驗報告       │
├─┼────────┼────┼────┼──────────────┤
│十│分裝袋樣本      │一組    │        │                            │
├─┼────────┼────┼────┼──────────────┤
│十│自製分裝用紙袋  │七疊    │        │                            │
│一│                │        │        │                            │
├─┼────────┼────┼────┼──────────────┤
│十│聯絡簿          │一本    │        │                            │
│二│     │        │        │                            │
├─┼────────┼────┼────┼──────────────┤
│十│帳冊            │一本    │        │                            │
│三│                │        │        │                            │
├─┼────────┼────┼────┼──────────────┤
│十│分裝用空夾鏈袋  │一大包  │        │                            │
│四│                │        │        │                            │
├─┼────────┼────┼────┼──────────────┤
│十│謝美娟印章      │一個    │        │                            │
│五│                │        │        │                            │
└─┴────────┴────┴────┴──────────────┘
                                                                        Ｑ


司法院資訊處製作；財團法人民間司法改革基金會備份。
